臺灣士林地方法院民事裁定
111年度司字第23號
聲  請  人  龍燈環球農業科技有限公司

法定代理人  袁新澤  
代  理  人  謝欣玲  
            何謹言律師
            陳佑碁律師
相  對  人  林麗華  
代  理  人  阮浩然  
相  對  人  周曉君  
            洪一忠  
            莊立天  
            黃少穎  

            羅常芳  
上列當事人間聲請裁定股票收買價格事件，本院裁定如下：
　　主　　文
聲請人收買相對人所有聲請人股份之價格應為每股新臺幣26.23
元。
聲請程序費用由聲請人負擔。
　　理　　由
一、聲請意旨略以：
　㈠聲請人為英屬開曼群島法律註冊成立之外國公司法人，其於
    臺灣證券交易所（下稱證交所）掛牌上市，於民國110年12
    月21日經董事會決議通過與Albaugh LLC、Albaugh Limited
    進行反三角合併（下稱系爭合併案），系爭合併案存續公司
    為聲請人，Albaugh Limited為消滅公司，系爭合併案完成
    後，聲請人即成為Albaugh LLC百分之百持股之子公司。聲
    請人並於111年2月8日召開111年度第1次股東臨時會（下稱
    系爭股東會），嗣經系爭股東會決議通過系爭合併案及同時
    終止上市。相對人為聲請人之股東，其持有股數如附表「持
    有股數」欄所示，其等於系爭股東會前依聲請人章程提出股
    東異議聲明書對系爭合併案表示異議並放棄表決權，同時以
    書面請求聲請人以如附表「每股收買價格」欄之價格買回其
    持有之股份。然兩造無法於系爭股東會決議日起60日內達成
    協議，聲請人認相對人所主張之收買價格難謂公平合理，爰
    依聲請人章程第34條及類推適用企業併購法(下稱企併法)第
    12條第6項，聲請本院裁定股份收買價格。
　㈡聲請人提出以每股新臺幣（下同）26.23元作為收買相對人股
    份之價格，應屬公平合理。聲請人股價於系爭股東會當日收
    盤價為每股25.60元、最高價為每股25.70元、最低價為每股
    25.35元，且於系爭股東會召開日前30日（111年1月9日至2
    月7日）之平均收盤價為每股25.25元，於系爭股東會召開前
    10日（1月29日至2月7日）之平均收盤價為每股25.65元，前
    揭市場價格，均低於聲請人聲請收買相對人所有股份之價格
    。另聲請人委請獨立專家廣信益群聯合會計師事務所陳東昌
    會計師就聲請人之股份交易價格出具聲請人交易價格合理性
    之獨立專家意見書（下稱系爭意見書），系爭意見書認聲請
    人股份之公平價格區間為每股17.21元至26.18元（倘經擬制
    應付公司債之轉換即買回影響後，聲請人股份之公平價格區
    間為每股17.20元至25.25元），顯見聲請人主張以26.23元
    之價格收買相對人所有股份，高於獨立專家認定之合理範圍
    ，無損相對人權益等語。
二、相對人則以：
　㈠相對人林麗華辯以：相對人主張之公平價格應參照第三人客
    思達KY於111年6月27日之案例，該公司因美元升值主動調高
    收購價約3％，故本件聲請人應以美金計價公平換算計算收購
    股價，其收購價格應提高約3％至10％，以符善良管理及誠信
    原則。聲請人應比照客思達KY加價下市案例公平處理，以符
    法規，公司收購價格不得低於淨值等語。
　㈡相對人周曉君、洪一忠、莊立天、黃少穎、羅常芳經本院通
    知陳述意見而未到庭，亦未提出書狀為任何聲明或陳述。
三、按：
　㈠公司經股東會決議，得以股份轉換之方式，被他既存或新設
    公司收購為其百分之百持股之子公司。企併法第29條第1項
    前段定有明文。又按公司於進行併購而有下列情形之一，股
    東得請求公司按當時公平價格，收買其持有之股份：…五、
    公司進行第29條之股份轉換時，進行轉換股份之公司股東及
    受讓股份之既存公司股東於決議股份轉換之股東會集會前或
    集會中，以書面表示異議，或以口頭表示異議經記錄，放棄
    表決權者。但公司依第29條第6項規定進行股份轉換時，僅
    轉換股份公司之股東得表示異議。股東與公司間就收買價格
    自股東會決議日起60日內未達成協議者，公司應於此期間經
    過後30日內，以全體未達成協議之股東為相對人，聲請法院
    為價格之裁定。公司聲請法院為價格之裁定時，應檢附會計
    師查核簽證公司財務報表及公平價格評估說明書。法院為價
    格之裁定前，應使聲請人與相對人有陳述意見之機會。企併
    法第12條第1項第5款、第6項前段、第7項、第8項前段亦有
    明文。
　㈡公司法所定股東聲請法院為收買股份價格之裁定事件，法院
    為裁定前，應訊問公司負責人及為聲請之股東。前項股份，
    如為上櫃或上市股票，法院得斟酌聲請時當地證券交易實際
    成交價格核定之。非訟事件法第182條第1項前段、第2項亦
    有明定，該規定於企業併購事件準用之，此觀企併法第12條
    第11項即明。
　㈢聲請人為臺灣證交所掛牌交易之第一上市公司，依據「外國
    發行人註冊地股東權益保護事項檢查表」，將企併法第12條
    第6項有關股東異議及收買權求權之規定，增訂於聲請人章
    程第34條，公司章程第34條與企併法第12條第6項規定雷同
    。而聲請人與Albaugh LLC、Albaugh Limited進行反三角合
    併，型態與企併法第29條第1項所定之股份轉換類似，為使
    聲請人與異議股東之收買價格未達成協議一事獲得解決，應
    得類推適用企併法第12條第6項規定，令公司聲請法院為價
    格之裁定。
　㈣前揭所謂「按當時公平價格，收買其股份」如為上市股票，
    依非訟事件法第89條第2項規定，法院得斟酌當地證券交易
    所實際成交價格核定之，而所謂「當時公平價格」，係指股
    東會決議之日，該股份之市場價格而言（最高法院71年度台
    抗字第212號民事裁定併予參照）。
四、經查：
　㈠相對人係聲請人之股東，聲請人於111年2月8日系爭股東會決
    議通過系爭合併案及終止上市暨停止公開發行。相對人於系
    爭股東會前曾以書面表示異議，並放棄行使表決權，同時提
    出如附表「每股收買價格」欄所示之金額請求聲請人收購如
    附表「持有股數」欄所示之股份等情，業據聲請人提出系爭
    股東會議事錄、股東異議聲明書（並放棄表決權）、異議股
    東股份收買請求書、證券公司收購交存撤銷轉撥申請書代支
    出傳票為憑（見本院卷第139-175頁）。而兩造就收買價格
    未達成協議，聲請人遂於同年4月28日以未達成協議之股東
    為相對人，類推適用企併法第12條第6項前段規定，聲請本
    院為股票收買價格之裁定，核屬有據。
　㈡關於企併法第12條所指「當時公平價格」為何，以該條文文
    義並參酌聲請人所提出之系爭合併案，仍繫於系爭股東會通
    過與否，而異議股東方進一步有對公司發生收買股票請求權
    之問題，此公平價格之認定，依上揭法條及說明，自應以「
    股東會決議之日」，作為衡量時點。上市公司之股東請求公
    司收買其股份時，因其股票已有市場上客觀之成交價格存在
    ，此係經由自由市場所決定，復因國內上市公司股票，係在
    集中交易市場，以集中競價方式買賣，其成交市價亦具有一
    定之公信力，在客觀上已有相當之證據資料足資判斷，若無
    其他事證足認該成交市價存在非合理事由之情況下，並兼顧
    異議股東之保護，在審酌當時公平價格時，客觀上得見之證
    券交易市場之價格亦得做為審酌評定股票收買價格之參考，
    此參非訟事件法第182條第2項同有此規定亦明。經查：
　　⒈聲請人迄至111年2月8日起仍為臺灣證券交易所之上市公司
      ，該公司股票於證交所之成交資訊具備客觀之市場交易價
      值。而聲請人股票於1月3日至26日之平均收盤價為25.19
      元，2月7日至25日之平均收盤價為25.59元，系爭股東會
      召開日前10日之平均收盤價為25.65元，系爭股東會召開
      前30日之平均收盤價為25.25元乙節，有證交所網站公告
      之聲請人每日交易價格暨平均試算表在卷可稽（見本院卷
      第289頁）。
　　⒉又聲請人前委任獨立專家陳東昌會計師出具意見，其略以
      ：「…六、價值區間結論：㈠市場法之市價法：以標的公司
      於評估基準日之歷史交易期間之每股平均收盤價格，並考
      量控制權溢價，經上述分析後，標的公司之每股股權價值
      介於25.30元至26.61元。㈡可類比公司法：篩選可類比公
      司之價值乘數，包刮EV/Sales及P/B執行股權價值分析。
      依據標的公司於評估基準日最近期可取得公開財務資料之
      前12個月財務資訊及股東權益資訊，採用前述各項價值乘
      數，並考量控制權溢價及股東權益資訊，採用前述各項價
      值乘數，並考量控制權溢價進行股權價值分析。經上述分
      析後，標的公司每股股權價值介於12.26元至27.43元；於
      擬制2021年9月30日後應付公司債轉換及買回之影響後，
      每股股權價值介於12.53元至26.10元。㈢可類比交易法：
      以可類比交易之EV/Sales及P/B價值乘數執行股權價值分
      析。依據標的公司於評估基準日最近期可取得公開財務資
      料之前12個月財務資訊及股東權益資訊，採用前述各項價
      值乘數分析，標的公司每股股權價值介於14.08元至24.49
      元；於擬制2021年9月30日後應付公司債轉換及買回影響
      後，每股股權價值介於13.78元至23.03元。經檢視上述價
      值評估分析報告中所使用資訊之攸關性、評估方法之適當
      性與計算過程，尚未發現有重大異常之情形。肆、評估結
      論：經複核致遠財顧所出具上述股權價值評估分析報告，
      尚未發現致遠財顧針對標的公司之股權價值區間結論有重
      大異常情形。爰此，結論標的公司於評估基準日每股股權
      價值區間介於17.21元至26.18元之間，並經擬制2021年9
      月30日後應付公司債轉換及買回影響後，每股股權價值介
      於17.20元至25.25元。Albaugh LCC擬以每股26.23元之交
      易對價取得標的公司之股權，此交易對價係高於未經擬制
      調整之價值結論區間及擬制調整後之價格區間。因此，本
      會計師認為交易價格應無損及龍燈股東權益之情形。」有
      系爭意見書在卷可稽（見本院卷第132-137頁），相對人
      並未對上開意見書之內容予以具體爭執，而聲請人提出之
      價格，高於市場交易價格及系爭意見書評估之股權價值區
      間。則聲請人主張以每股26.23元之價額收買相對人所有
      之股份，尚屬合理。
　　⒊相對人林麗華以客思達KY公司案例為據，認公平價格應依
      美金匯率變動而調整收購價格云云。惟該公司係終止上市
      ，適用臺灣證交所股份有限公司上市公司申請有價證券終
      止上市處理程序第3條，該規定所處理者，乃上市公司申
      請終止上市，表示同意之董事負連帶責任承諾收購公司股
      票；又同條另規定收購價格不得低於公司最近期經會計師
      查核或核閱財務報告之之每股淨值，故其淨值隨公司之功
      能性貨幣美元而受影響，因此收購買價格隨之調整。但上
      述規範對象為上市公司終止上市，無關合併，核與企併法
      第12條第6項法院裁定公司收買異議股份價格之情形並不
      相同，是本件並不適用上開收購價格之限制規定。聲請人
      已參考市場客觀價額及委由獨立專家出具系爭意見書，以
      高於其等之價額即每股26.23元主張收購相對人所有之股
      份，其價格應屬合理。相對人林麗華僅泛稱應隨美元升值
      調整收購價格，並無合理根據，即使其投入資金有美元換
      匯匯差，亦屬個人應承擔之匯率風險。故相對人林麗華主
      張應加價以符法規、善良管理及誠信原則等語，顯不足採
      。
五、綜上所述，本院認聲請人於系爭股東會通過系爭合併案時之
    公平價格，參酌聲請人於證交所之交易價格、系爭意見書等
    相關因素，認聲請人以每股26.23元之價格為股份收買價格
    ，應屬適當。
六、爰裁定如主文。
中　　華　　民　　國　　111 　年　　9 　　月　　21　　日
　　　　　　　　　民事第五庭　法　官　張新楣
以上正本係照原本作成。
如對本裁定抗告須於裁定送達後10日內向本院提出抗告狀，並應
繳納抗告費新臺幣1,000元。
中　　華　　民　　國　　111 　年　　9 　　月　　21　　日
　　　　　　　　　　　　　　　書記官　葉乙成
附表：
編號 戶號 股東姓名 持有股數 每股收買價格 （新臺幣） 1 29143 林麗華 385,403 臨時股東會決議通過轉換交易對價26.23元（以公告為準）；若於其所有股份匯撥至指定專戶後有發放股利或收購價高於公告價，則應補發差額 2 18578 周曉君 599,291 31.91 3 7112 洪一忠 599,440 29.80 4 29306 莊立天 33,000 27.00 5 25842 黃少穎 44,025 31.90 6 26078 羅常芳 60,000 26.58